【裁判字號】    97,易,1880
【裁判日期】    980122
【裁判案由】    竊盜
【裁判全文】
臺灣彰化地方法院刑事判決              97年度易字第1715號
公  訴  人  臺灣彰化地方法院檢察署檢察官
被      告  甲○○
上列被告因竊盜等案件，經檢察官提起公訴（97年度偵字第6693
號、第7225號、第7265號）及追加起訴（97年度偵字第9351號）
，本院判決如下：
    主  文
甲○○所犯如附表所示之罪，各應處如附表所示之刑。主刑拘役
部分，應執行拘役陸拾日，如易科罰金，以新臺幣壹仟元折算壹
日。
    犯罪事實
一、甲○○前曾於民國96年間，因竊盜案件，經本院以96年度彰
    簡字第231 號，判處有期徒刑6 月確定，嗣後經減刑為有期
    徒刑3 月確定，入監執行後，甫於97年4 月19日執行完畢。
    詎其仍不知悔改，因缺錢花用，竟與林金扇基於意圖為自己
    不法所有之犯意聯絡（如附表編號1 、2） ，及單獨基於意
    圖為自己不法所有之犯意（如附表編號3） ，於附表所示之
    時間、地點，分別以附表所示之方式，竊取附表所示之白鐵
    架子等物品。嗣因附表所示之查獲經過情形，為警查獲，並
    扣得如附表編號 3所示之十字螺絲起子、鐮刀、活動扳手及
    破壞剪各1支。
二、案經彰化縣田中分局、鹿港分局報告臺灣彰化地方法院檢察
    署檢察官偵查起訴。
    理    由
壹、證據能力部分：
    本案全部卷證所涵括之供述證據及非供述證據，經公訴人及
    被告甲○○均同意全部證據之證據能力，是後述所引用證據
    之證據能力均無疑義，合先敘明。
貳、事實認定及論罪科刑部分：
一、訊據被告就前揭犯行均坦承不諱，且有證人即被害人吳師宗
    、張文騰、乙○○於警詢時均證述遭竊物品綦詳，核與證人
    即同案共犯林金扇於警詢、偵訊時證述共犯附表編號1 、2
    所示犯罪情節相符，並有贓物認領保管單1 紙、竊盜現場照
    片16紙在卷可稽，此外，尚有十字螺絲起子、鐮刀、活動扳
    手及破壞剪各1 支扣案足資佐證，被告前開不利於己之自白
    ，應認與事實相符。再被告竊得如附表所示物品，即係欲變
    賣得現，故被告於為附表所示各次竊盜犯行時，均有為自己
    不法所有之意圖至明。本案事證已臻明確，被告犯行均堪認
    定，皆應予依法論科。
二、按刑法第321 條第1 項第3 款之攜帶兇器竊盜罪，係以行為
    人攜帶兇器竊盜為其加重條件，此所謂兇器，其種類並無限
    制，凡客觀上足對人之生命、身體、安全構成威脅，具有危
    險性之兇器均屬之，且祇須行竊時攜帶此種具有危險性之兇
    器為已足，並不以攜帶之初有行兇之意圖為必要，最高法院
    79年台上字第5253號判例要旨可供參照。查本件被告攜帶以
    行竊如附表編號3 所示之十字螺絲起子、鐮刀、活動扳手及
    破壞剪各1 支，均係屬金屬材質，且質地堅硬，復足以拆卸
    白鐵大門，該等工具顯具攻擊性及破壞性，客觀上顯足以對
    人身安全構成威脅，是該等工具應屬刑法第321 條第1 項第
    3 款所稱之「兇器」甚明。是核被告就附表編號1 所為，係
    犯刑法第320 條第1 項之普通竊盜罪。就附表編號2 所為，
    則係犯刑法第306 條第1 項無故侵入他人建築物罪及同法第
    320 條第1 項普通竊盜罪。就附表編號3 所為，則係犯刑法
    第321 條第1 項第3 款攜帶兇器竊盜罪。就附表編號1 、2
    所示犯行，被告與同案共犯林金扇具有犯意聯絡及行為分擔
    ，均為共同正犯。再按牽連犯在本質上應屬於行為單數中之
    純正競合，而與想像競合犯，同屬犯罪單數，可以說是想像
    競合的例示概念，它同樣亦屬於想像競合的「一行為而觸犯
    數名」之例，只是二個罪名相互之間具有方法與目的，或原
    因與結果的牽連關係，故沒有必要條文化（林山田著「刑法
    通論（上），第9 版，2005年9 月一刷，第507 頁），亦即
    兩罪名相互之間具有方法與目的，或原因與結果的牽連關係
    ，仍得依刑法第55條想像競合規定處斷；又經驗的一行為，
    即人的一個意思決定所啟動一個複合的因果流程，其中數過
    相互連結的因果事實，彼此具有方法目的、原因結果或持續
    複製的關係，即為一行為，是社會經驗認知上的一行為，是
    構成要件的一行為，不管實現一個或多個構成要件，都被評
    價為一罪（許玉秀著「一罪與數罪的理論與實踐(二)」，刊於
    臺灣本土法學第79期，2006年2 月，第191 頁）。簡言之，
    此說在牽連犯廢除後，對於原本認係成立牽連犯之犯罪事實
    ，應重新檢討該行為事實在刑法的評價上，可否認係出於行
    為人之一行為，如果肯定的話，自可適用想像競合犯處理，
    若無法認為係一行為者，即論以數罪併罰；再牽連犯廢除後
    ，行為人原成立牽連犯的數罪名，若其實施行為之間具有行
    為不法之局部重疊關係（完全等同關係），可成立想像競合
    ，否則若其所實施行為之間，僅具有方法目的、原因結果關
    係，而不具有行為不法之局部重疊關係者，只能論以數罪（
    見陳志輝著「牽連犯與連續犯廢除後之犯罪競合問題—從行
    為單數與行為複數談起」，刊於月旦法學雜誌第122 期，20
    05年7 月，第25頁。）；再凡基於一個犯罪決意，實行數個
    犯罪構成要件之行為，彼此實行行為完全同一，或大部分同
    一，甚至局部同一者，視個案情節，皆可能得以評價為一個
    犯罪行為而論以想像競合犯，否則即應論以數罪併罰（張淳
    淙著「從刑法修正論行為之罪數—牽連犯、連續犯及常業犯
    廢除後之實務因應」，刊於司法週刊第1286期司法文選別冊
    ，第23頁。）；另適度適用自然的行為單數概念，擴充一行
    為之範圍，使牽連犯廢除後，部分能轉換適用想像競合犯規
    定，從一重處斷，以免悉數使用實質競合，造成嚴苛之刑罰
    ，為可行之道。即行為如具單一犯意，外觀上之多數自然意
    義的行為，如有時空之密接性，在客觀上可得辨認相關性，
    尤其出於單一之目的，可總括視為一行為，論以想像競合，
    否則論以數罪併罰（花滿堂著「牽連犯、連續犯廢除後之適
    用問題」，刊於最高法院學術研究會叢書(十二)—刑法修正後之
    適用問題，第163 頁）。經查，本案被告於附表編號2 所示
    時、地，無故侵入該屬信樂股份有限公司廠房之建築物之目
    的，即係出於一竊盜決意，且於竊盜著手、實行之際，復持
    續無故侵入該建築物，應認被告於附表編號2 所示時、地，
    基於單一竊盜目的，於時空密接狀態下，無故侵入他人建築
    物及竊盜，應可總括視為一行為，而係屬一行為同時觸犯侵
    入住宅罪及竊盜罪之想像競合犯，應從一重之竊盜罪處斷，
    公訴人認此部分應予分論併罰，尚有誤會併此敘明。被告所
    犯如附表編號1 、2 、3 之各次犯行，犯意各別，行為互殊
    ，應予分論併罰。被告前曾於96年間，因竊盜案件，經本院
    以96年度彰簡字第231 號，判處有期徒刑6 月確定，嗣後經
    減刑為有期徒刑3 月確定，入監執行後，甫於97年4 月19日
    執行完畢等情，有臺灣高等法院被告前案紀錄表存卷可參，
    其於5 年內均故意再犯本件有期徒刑以上之3 罪，皆為累犯
    ，各應依刑法第47條第1 項規定，分別加重其刑。爰審酌被
    告正值壯年，竟不思循正當途徑獲取財物，且被告於附表編
    號1 、2 所示犯行於本院審理期間，仍再犯附表編號3 所示
    犯行，難認其有何知錯悔改之情，惟被告所竊得之財物價值
    均非極高，且雖被告於為附表編號2 所示犯行，係屬侵入他
    人建築物為之，然該建築物係屬非營運狀態下之工廠，行竊
    手段尚屬溫和，犯後尚能坦承犯行等一切情狀，核情分別量
    處如附表所示之刑，且就宣告拘役刑部分，諭知易科罰金之
    折算標準；並就宣告拘役刑部分，定其應執行之刑，及諭知
    易科罰金之折算標準。扣案之十字螺絲起子、鐮刀、活動扳
    手及破壞剪各1 支，均係被告所有，供其犯附表編號3 所示
    竊盜犯行使用之工具，業據被告自承在卷，應依刑法第38條
    第1 項第2 款規定，宣告沒收。
據上論斷，應依刑事訴訟法第299 條第1 項前段，刑法第28條、
第320 條第1 項、第321 條第1 項第3 款、第306 條第1 項、第
55條前段、第47條第1 項、第41條第1 項前段、第51條第6 款、
第38條第1 項第2 款，刑法施行法第1 條之1 第1 項、第2 項前
段，判決如主文。
本案經檢察官王元郁到庭執行職務。
中    華    民    國    98    年    1     月    22    日
                      刑事第五庭    法  官  簡婉倫
以上正本證明與原本無異。
如不服本判決應於收受送達後10日內向本院提出上訴書狀，並應
敘述具體理由；其未敘述上訴理由者，應於上訴期間屆滿後20日
內向本院補提理由書 (均須按他造當事人之人數附繕本)「切勿
逕送上級法院」。
告訴人或被害人對於判決如有不服具備理由請求檢察官上訴者，
其上訴期間之計算係以檢察官收受判決正本之日期為準。
中    華    民    國    98    年    1     月    22    日
                                    書記官  林盛輝
附錄本案論罪科刑法條
中華民國刑法第320條
意圖為自己或第三人不法之所有，而竊取他人之動產者，為竊盜
罪，處5 年以下有期徒刑、拘役或5 百元以下罰金。
意圖為自己或第三人不法之利益，而竊佔他人之不動產者，依前
項之規定處斷。
前二項之未遂犯罰之。
中華民國刑法第321條
犯竊盜罪而有左列情形之一者，處六月以上、五年以下有期徒刑：
一、於夜間侵入住宅或有人居住之建築物、船艦或隱匿其內而犯之
者。
二、毀越門扇、牆垣或其他安全設備而犯之者。
三、攜帶兇器而犯之者。
四、結夥三人以上而犯之者。
五、乘火災、水災或其他災害之際而犯之者。
六、在車站或埠頭而犯之者。
前項之未遂犯罰之。
附表
┌─┬────┬────┬──────┬────┬──────────┬─────┬───────┬──────┐
│編│行 為 人│時    間│  地    點  │被 害 人│      方     式     │財     物 │ 查 獲 經 過  │應 處 罪 刑 │
│號│        │        │            │        │                    │（新臺幣）│              │            │
├─┼────┼────┼──────┼────┼──────────┼─────┼───────┼──────┤
│1 │甲○○│97年7 月│彰化縣秀水鄉│ 吳師宗 │甲○○騎乘腳踏車與騎│鐵製風管1 │嗣因甲○○、林│甲○○共同竊│
│  │林金扇│20日凌晨│馬興村仁協巷│        │乘腳踏車後綁小拖車之│具（價值約│金扇於行竊得手│盜，累犯，處│
│  │        │3時     │35之2 號冠保│        │林金扇共同前往左址，│3,000元） │後，為附近民眾│拘役拾日，│
│  │        │        │有限公司旁空│        │徒手搬運置放在該處重│          │察覺，而報警查│如易科罰金，│
│  │        │        │地          │        │約20公斤之鐵製風管1 │          │獲            │以新臺幣壹仟│
│  │        │        │            │        │具                  │          │              │元折算壹日。│
├─┼────┼────┼──────┼────┼──────────┼─────┼───────┼──────┤
│2 │甲○○│97年8 月│彰化縣大村鄉│ 張文騰 │甲○○騎乘腳踏車與騎│鐵架1 具（│嗣因甲○○、林│甲○○共同竊│
│  │林金扇│4 日中午│中山路2 段 1│        │乘腳踏車之林金扇共同│價值約10,0│金扇於甫竊得該│盜，累犯，處│
│  │        │12時40分│巷1 號信樂股│        │前往左址，未經同意無│00元）    │鐵架欲前往資源│拘役肆拾日，│
│  │        │        │份有限公司廠│        │故侵入該建築物後，徒│          │回收廠變賣際，│如易科罰金，│
│  │        │        │房內        │        │手搬運置放在該址之鐵│          │經警懷疑渠等有│以新臺幣壹仟│
│  │        │        │            │        │架1具               │          │竊盜嫌疑進行盤│元折算壹日。│
│  │        │        │            │        │                    │          │查，因而查獲  │            │
├─┼────┼────┼──────┼────┼──────────┼─────┼───────┼──────┤
│3 │甲○○│97年10月│彰化縣秀水鄉│ 乙○○ │甲○○持其所有，客觀│白鐵大門2 │嗣於甲○○將甫│甲○○攜帶兇│
│  │        │12日下午│鶴鳴村明山街│        │上足對人之生命、身體│扇（合計39│竊得之白鐵大門│器竊盜，累犯│
│  │        │5 時40分│38之5號     │        │構成危險，屬兇器之十│公斤）    │拆卸下得手，而│，處有期徒刑│
│  │        │許      │            │        │字螺絲起子、鐮刀、活│          │於現場進行拆解│拾月。扣案之│
│  │        │        │            │        │動扳手及破壞剪各1 支│          │之際，為警當場│十字螺絲起子│
│  │        │        │            │        │，以鐮刀割下該白鐵大│          │查獲          │、鐮刀、活動│
│  │        │        │            │        │門內填充之泡棉，再以│          │              │扳手及破壞剪│
│  │        │        │            │        │活動扳手及十字螺絲起│          │              │各壹支均沒收│
│  │        │        │            │        │扳開白鐵大門，嗣後再│          │              │。          │
│  │        │        │            │        │以前揭破壞剪將白鐵大│          │              │            │
│  │        │        │            │        │門剪成小段方式，竊取│          │              │            │
│  │        │        │            │        │該址白鐵大門2 扇    │          │              │            │
└─┴────┴────┴──────┴────┴──────────┴─────┴───────┴──────┘


司法院資訊處製作；財團法人民間司法改革基金會備份。
